臺灣高等法院高雄分院刑事判決　　　　　　　　　　九十一年度交上訴字第二七號
　　上　訴　人　臺灣高雄地方法院檢察署檢察官
　　上　訴　人
　　即　被　告　甲○○
　　選任辯護人　邱超偉律師
　　　　　　　　石繼志律師
右上訴人因被告公共危險等案件，不服臺灣高雄地方法院九十年度交訴字第一三九號
中華民國九十一年一月十一日第一審判決（起訴案號：臺灣高雄地方法院檢察署九十
年度偵字第一二二八五號），提起上訴，本院判決如左：
      主  文
原判決關於過失傷害部分撤銷。
甲○○因過失傷害人，處拘役拾日，如易科罰金以三百元折算一日。
其他上訴駁回。
      事  實
一、甲○○於民國九十年四月三日下午五時十五分許，駕駛車牌號碼ＯＣＤ─四八０
    號動力交通工具重型機車，沿高雄市○○區○○路由西向東行駛，原應注意車前
    狀況，遵守道路交通標誌、標線、號誌之指示，及道路交通號誌圓形黃燈係用以
    警告車輛駕駛人及行人，表示紅色燈號即將顯示，屆時將失去通行路權，而當時
    天氣晴朗、日間自然光線、視距良好、市區道路乾燥、無缺陷及障礙、行車管制
    號誌運作正常，依其智識、能力又無不能注意之情事。詎甲○○行至興中路與光
    華二路交岔口，尚未抵興中路口停止線時，竟疏未注意車前狀況及路口行車號誌
    已轉變為圓形黃燈，即將失去通行路權，而仍駛出興中路口，左轉往光華二路，
    適有乙○○騎乘車牌號碼ＸＡＦ─四三八號重型機車沿光華二路由南向北行駛，
    俟路口行車號誌由圓形紅燈轉變為圓形綠燈後起步直行，亦疏未注意前後左右有
    無障礙或車輛行人，並讓行進中之車輛、行人優先通行，貿然行至上開路口，甲
    ○○騎乘之車牌號碼ＯＣＤ─四八０號重型機車右側遂與乙○○騎乘之車牌號碼
    ＸＡＦ─四三八號重型機車車頭擦撞，乙○○因而人車倒地，受有左側鎖骨骨折
    之傷害。甲○○駕駛動力交通工具肇事致乙○○受傷後，竟未施予救護或協助乙
    ○○就醫，而駕車加速逃逸。嗣經乙○○報警及在場路人提供車號而循線查獲。
二、案經乙○○訴由高雄市政府警察局苓雅分局移送臺灣高雄地方法院檢察署檢察官
    偵查起訴。
      理  由
一、訊據上訴人即被告甲○○對於右開時、地駕駛車牌號碼ＯＣＤ─四八０號重型機
    車，沿高雄市○○區○○路由西向東行駛，途經興中路與光華二路交岔口，左轉
    往光華二路時，與沿光華二路由南向北行駛，由告訴人乙○○騎乘車牌號碼ＸＡ
    Ｆ─四三八號之重型機車發生擦撞，致告訴人乙○○人車倒地受傷之事實，固不
    諱言。惟矢口否認其有過失傷害及肇事逃逸之犯行，辯稱：被告沿高雄市○○路
    西向東行駛至興中路與光華二路交岔口停止線前時，路口行車號誌為圓形綠燈，
    尚未轉變為圓形黃燈，因其曾經中風，操作不便，車速甚慢，俟其通過交岔路口
    中心時，號誌始轉變為圓形黃燈及紅燈，本件車禍被告係被撞，並無過失；又被
    告肇事後，係因頭部暈痛，恐再次中風，始騎車離開現場，返回住處服用藥物，
    並非逃逸云云。
二、經查：
（一）被告甲○○於九十年四月三日下午五時十五分許，駕駛車牌號碼ＯＣＤ─四八
      ０號動力交通工具重型機車，沿高雄市○○區○○路由西向東行駛，途經興中
      路與光華二路交岔口，尚未抵興中路口停止線時，疏未注意車前狀況及路口行
      車號誌已轉變為圓形黃燈，即將失去通行路權，而仍駛出興中路口，左轉往光
      華二路，適有告訴人乙○○騎乘車牌號碼ＸＡＦ─四三八號重型機車沿光華二
    路由南向北行駛，俟圓形紅燈轉變為圓形綠燈後起步直行，貿然行至上開路口
      ，甲○○騎乘之車牌號碼ＯＣＤ─四八０號重型機車右側與乙○○騎乘之車牌
      號碼ＸＡＦ─四三八號重型機車車頭擦撞，乙○○因而人車倒地，受有左側鎖
      骨骨折傷害之事實，業據被告於警訊自承無訛，並經告訴人乙○○於警訊、原
      審偵審及本院審理中指述纂詳，復有高雄市○○○○○道路交通事故調查報告
      表、交通大隊交通事故談話紀錄表、長庚紀念醫院診斷證明書附警卷可稽，而
      當時天氣晴朗、日間自然光線、視距良好、市區道路乾燥、無缺陷及障礙、行
      車管制號誌運作正常，依其智識、能力又無不能注意之情事，亦據高雄市政府
      警察局交通大隊據報處理之員警觀察、記載明確，此有高雄市○○○○○道路
      交通事故調查報告表附警卷可證。
（二）被告甲○○於原審及本院審理中雖改稱其沿高雄市○○路西向東行駛至興中路
      與光華二路交岔口停止線前時，路口行車號誌為圓形綠燈，尚未轉變為圓形黃
      燈，因其曾經中風，操作不便，車速甚慢，俟其通過交岔路口中心時，號誌始
      轉變為圓形黃燈及紅燈，警訊筆錄記載不實云云。惟查，本案並無證據足認被
      告於警訊之供述非出於自由意志或係遭強暴、脅迫、利誘、詐欺、疲勞訊問等
      不正方法後所為，依刑事訴訟法第九十八條之規定，已非不得作為證據。且製
      作被告交通事故談話紀錄表與警訊筆錄之員警並非同一人，與被告亦均無仇隙
      宿怨，自無必要或可能均就號誌部分為不實之記載以誣陷被告。何況被告之交
      通事故談話紀錄表及警訊筆錄中，均已詳細記載被告供稱，其因身體不適，始
      於肇事後旋即返家休息、睡眠，而未停留現場等情，足見警訊筆錄並無杜撰或
      歪曲被告供述之情事。被告空言翻異前供，自不足採，應認其於警訊之自白為
      真實可採。被告當日駕駛車牌號碼ＯＣＤ─四八０號重型機車，沿高雄市○○
      區○○路由西向東行駛，行至興中路與光華二路交岔口，尚未抵興中路口停止
      線時，路口行車號誌已轉變為圓形黃燈，應可認定。又被告駕駛重型機車，係
      沿高雄市○○區○○路由西向東行駛，而告訴人駕駛重型機車，係沿光華二路
      由南向北行駛，二車並非同路一前一後同向行駛，被告所辯係告訴人追撞其車
      云云，自無足取。
（三）按駕駛人駕駛汽車，應遵守道路交通標誌、標線、號誌之指示，並服從執行交
      通勤務之警察或依法令執行指揮交通及交通稽查任務人員之指揮；汽車行駛時
      ，駕駛人應注意車前狀況，並隨時採取必要之安全措施；汽車行駛至交岔路口
      ，其行進、轉彎，應遵守燈光號誌或交通警察之指示；行車管制號誌圓形黃燈
      用以警告車輛駕駛人及行人，表示紅色燈號即將顯示，屆時將失去通行路權；
      道路交通安全規則第九十條、第九十四條第三項、第一百零二條第一項第一款
      、道路交通標誌標線號誌設置規則第二百零六條第四款分別定有明文。本件被
      告駕駛車牌號碼ＯＣＤ─四八０號重型機車，沿高雄市○○區○○路由西向東
      行駛，行至興中路與光華二路交岔口處，尚未抵興中路口停止線時，路口行車
      號誌已轉變為圓形黃燈，而當時天氣晴朗、日間自然光線、視距良好、市區道
      路乾燥、無缺陷及障礙、行車管制號誌運作正常，依其智識、能力又無不能注
      意之情事，前已述及，揆諸上揭法條規定，被告自應注意車前狀況及號誌之指
      示，在失去通行路權前停止或通過該路段，被告竟仍於路口行車號誌為圓形黃
      燈時，駛出興中路口，左轉往光華二路，在行車號誌轉變為圓形紅燈時，因速
      度過慢，仍未能通過該交岔路口，致與乙○○騎乘車牌號碼ＸＡＦ─四三八號
      ，沿光華二路由南向北行駛，俟路口行車號誌由圓形紅燈轉變為圓形綠燈後起
      步直行，亦疏未注意前後左右有無障礙或車輛行人，並讓行進中之車輛、行人
      優先通行之重型機車車頭擦撞，告訴人乙○○因而人車倒地，受有左側鎖骨骨
      折之傷害，被告有過失至為灼然，且其過失行為與告訴人乙○○之傷害間，顯
      有相當因果關係。雖告訴人乙○○亦有過失，但告訴人之過失並不能解免被告
      之過失責任。
（四）被告甲○○雖辯稱：伊肇事後，因頭部暈痛，恐再次中風，始騎車離去，返回
      住處服用藥物，並非逃逸云云。惟被告肇事後未曾聞問被害人乙○○之狀況、
      傷勢，自己扶起車輛後，即騎車快速離去，當時被告舉止正常，並無痛苦之情
      ，已據被害人乙○○於原審證述明確（見原審卷第五十六頁），且被告於原審
      亦供承：「我確實沒有去查看對方有無受傷」等語（見原審卷第四十三頁）；
      被告雖曾於八十三年一月間因腦中風、左被殼出血、高血壓前往邱綜合醫院住
      院治療十餘日，有診斷證明書在卷可憑，然被告既尚能騎乘重型機車自興中路
      與光華路口返回和平一路住處，其經警循線於當日晚間八時十分許在其住處查
      獲時，亦未前往醫療院所診治，而延至當日晚間九時三十分為警查獲訊問完畢
      後，始前往邱綜合醫院診療，且診療結果除臉部、四肢擦挫傷外，復無任何中
      風等不適症狀，此觀被告所提邱綜合醫院當日之診斷證明書自明（見原審卷第
      四十七頁），則被告肇事後快速駕車離開現場，顯非因身體不適，恐再次中風
      ，至為灼然；何況被告倘確因車禍身體不適，有再次中風之虞，理應停留現場
      等待救援，何須冒險駕車離去？又其既已返回住處，為何竟拖延多時，於警循
      線查獲並訊問完畢，始前往醫療院所救治？治療結果又何以未記載其主訴頭暈
      、痛、有中風之虞等症狀？被告所辯，顯違常情，不足採信。
（五）綜上所述，被告前開所辯，顯係卸責之詞，殊無足取。本件事證明確，被告犯
      行應堪認定。
三、核被告甲○○所為，係犯刑法第二百八十四條第一項前段過失傷害罪及第一百八
    十五條之四駕駛動力交通工具肇事致人受傷而逃逸罪。被告所犯上開二罪，犯意
    各別、行為互殊，應分論併罰。
四、原判決關於被告駕車肇事逃逸部分，引用刑法第一百八十五之四條，審酌被告素
    行尚稱良好、僅曾違反票據法經判處拘役、罰金，有臺灣高等法院被告全國前案
    紀錄表、臺灣高雄地方法院檢察署刑案資料查註紀錄表可按，因過失傷害人，竟
    於肇事後逃逸，置他人生命、身體不顧，事後復未見悔意、飾詞狡辯等一切情狀
    ，量處有期徒刑捌月，核其認事用法，並無違誤，量刑亦稱允當，檢察官依被害
    人之請求，提起上訴認原判決此部分量刑過輕，及被告上訴意旨否認肇事逃逸，
    分別指摘原判決此部分不當，均無理由，應予駁回。
五、原判決關於被告過失傷害部分，據以論科，固非無見。惟查，被告所犯刑法第二
    百八十四條第一項過失傷害罪，其法定最高本刑為六月以下有期徒刑之罪，原判
    決諭知拘役三十日，依刑法第四十一條第一項之規定為得易科罰金之案件，原判
    決未諭知易科罰金之折算標準，尚有未洽。檢察官依被害人之請求，提起上訴認
    原判決此部分量刑過輕，及被告上訴意旨否認其有過失，雖均無理由，惟原判決
    此部分既有可議，自應將原判決此部分撤銷改判。爰審酌被告素行尚稱良好，本
    件被害人乙○○所受傷勢，被告雖賠償被害人車輛損失新臺幣四千八百五十元，
    有估價單在卷可考，但尚未賠償被害人身體受傷之損害，被害人所受傷勢，被告
    過失程度及被害人亦有過失等一切情狀，仍如原審量處拘役三十日，並諭知如易
    科罰金之折算標準如主文所示。
據上論結，應依刑事訴訟法第三百六十八條、第三百六十九條第一項前段、第三百六
十四條、第二百九十九條第一項前段，刑法第二百八十四條第一項前段、第四十一條
第一項，罰金罰鍰提高標準條例第一條前段、第二條，判決如主文。
本案經檢察官陳新慶到庭執行職務。
中    華    民    國     九十一     年       四       月      十八      日
                              臺灣高等法院高雄分院刑事第五庭
                                  審判長法官  吳水木
                                        法官  洪慶鐘
                                        法官  趙文淵
右正本證明與原本無異。
肇事逃逸部分如不服本判決應於收受本判決後十日內向本院提出上訴書狀，其未述
上訴理由者，並得於提起上訴後十日內向本院補提理由書狀（均須按他造當事人之人
數附繕本)「切勿逕送上級法院」。
過失傷害部分不得上訴。
                                      書記官  陳武悅
中    華    民    國     九十一     年       四       月      二十二    日
附錄：本判決論罪科刑法條：
刑法第二百八十四條第一項：
因過失傷害人者，處六月以下有期徒刑、拘役或五百元以下罰金。致重傷者，處一年
以下有期徒刑、拘役或五百元以下罰金。
刑法第一百八十五條之四
駕駛動力交通工具肇事，致人死傷而逃逸者，處六月以上五年以下有期徒刑。
                                                                        Ｑ
